【裁判字號】    98,易,457
【裁判日期】    980910
【裁判案由】    詐欺
【裁判全文】
臺灣基隆地方法院刑事判決               98年度易字第457號
公  訴  人  臺灣基隆地方法院檢察署檢察官
被      告  乙○○
上列被告因詐欺案件，經檢察官提起公訴（98年度偵字第3047號
），因被告於準備程序進行中，被告先就被訴事實為有罪之陳述
，經本院合議庭裁定進行簡式審判程序，判決如下：
    主  文
乙○○幫助意圖為自己不法之所有，以詐術使人將本人之物交付
，處有期徒刑貳月，如易科罰金，以新台幣壹仟元折算壹日。
    事  實
一、乙○○雖預見提供自己在金融機構開設之帳戶（含存摺、提
    款卡），將為實施詐欺犯罪之工具，於不違反本意之狀況下
    仍基於幫助不特定人詐欺取財之犯意，猶於98年4月28日，
    將其所有之「合作金庫商業銀行東基隆分行」000-00000000
    000000號帳戶存摺、提款卡，以宅急便之方式，寄交予年籍
    不詳而姓名為「邱繼德」之成年男子，並告知提款卡密碼，
    而容認上述帳戶供他人用以詐騙財物。嗣該成年男子所屬之
    詐騙集團成員，基於意圖為自己不法之所有，於同年30日17
    時40分許，向甲○○佯稱在網路購物付款有誤為由，要求甲
    ○○至郵局提款機依指示操作，甲○○信以為真，因而陷於
    錯誤，同日18時9分在彰化二水郵局依指示操作後匯出24,98
    3元至乙○○上開「合作金庫商業銀行東基隆分行」帳戶內
    ，旋遭提領一空，嗣甲○○發現遭人詐騙報警處理，經警循
    線查獲。
二、案經基隆市警察局第二分局報告臺灣基隆地方法院檢察署檢
    察官偵查起訴。
    理  由
壹、程序事項
    被告乙○○所犯者非為死刑、無期徒刑、最輕本刑為3年以
    上有期徒刑之罪或高等法院管轄第一審案件，其於準備程序
    進行中，先就被訴事實為有罪之陳述，經告知其簡式審判程
    序之旨，並聽取公訴人、被告之意見後，本院合議庭依刑事
    訴訟法第273條之1第1項之規定，裁定由受命法官獨任以簡
    式審判程序進行本案之審理。
貳、實體事項
一、事實認定部分
(一)、上開事實，業據被告乙○○於檢察官偵查及本院行準備程序
    及審理時坦承不諱，核與被害人甲○○於警詢時所陳述情節
    相符，並有被害人甲○○之郵政自動櫃員機交易明細表1紙
    、被告上開帳戶開戶資料、印鑑卡、帳戶交易明細表及客戶
    全部資料查詢單各1份在卷足資佐證，足認被告自白與事實
    相符。
(二)、按在金融機構開立帳戶、請領存摺及提款卡使用，係針對個
    人身分之社會信用而予以資金流通，具有強烈之屬人性格，
    而金融帳戶作為個人理財之工具，申請開設並無任何特殊之
    限制，一般民眾均得以存入最低開戶金額之方式申請使用，
    且同一人得在不同之金融機構申請數個存款帳戶使用，乃眾
    所週知之事實；依一般人之社會經驗，若遇陌生人捨以自己
    名義申請帳戶，反以向不特定人蒐集金融帳戶使用，衡情應
    對該帳戶是否供合法使用一節有所懷疑，且近年詐騙集團犯
    案猖獗，利用帳戶掩飾、隱匿詐財贓款之事，迭有所聞，本
    件被告將帳戶之存摺、提款卡、密碼提供予年籍不詳而姓名
    「邱繼德」之成年男子使用，可能因而幫助他人從事不法之
    行為已有所預見，仍將其所有之前揭帳戶存摺、提款卡、密
    碼交付他人，顯有容認發生之間接故意，故被告確有幫助前
    開索取帳戶之人，利用其提供之帳戶恐嚇取財、詐欺取財之
    不確定故意甚明，本件事證明確，被告犯行堪以認定。
二、論罪科刑部分
(一)、按刑法上之幫助犯，係對於犯罪與正犯有共同之認識，以幫
    助之意思，對於正犯資以助力，而未參與犯罪行為者而言，
    如未參與實行構成要件之行為，且係出於幫助之意思，提供
    助力，即屬幫助犯，而非共同正犯（最高法院49年台上字第
    77號判例可資參照）。本件被告基於幫助之犯意，交付其所
    有前揭帳戶之帳號存摺、提款卡、密碼予年籍不詳而姓名「
    邱繼德」之成年男子使用，致詐欺集團成員對被害人乙○○
    施以詐術，使被害人陷於錯誤，將上述款項轉帳至被告之前
    揭帳戶內，而為他人之詐欺取財行為提供助力。核被告所為
    ，係犯刑法第30條第1項、第339條第1項之幫助詐欺取財罪
    ，爰依刑法第30條第2項之規定，按正犯之刑減輕之。
(二)、爰審酌被告所為已影響社會正常交易安全，增加被害人尋求
    救濟之困難，並使犯罪之追查趨於複雜，成為詐欺集團猖獗
    幫凶，衡其犯罪之動機、目的、手段、生活狀況、智識程度
    、被害人所受損害暨犯罪後坦承犯行，顯有悔悟之態度等一
    切情狀，量處如主文所示之刑，並諭知易科罰金之折算標準
    。至被告將其所有之帳戶存摺、提款卡、密碼交由詐騙集團
    使用，至今仍未取回，亦未經扣案，為免日後執行困難，爰
    不為沒收之諭知，附此敘明。
三、應依刑事訴訟法第273條之1第1項、第299條第1項前段，刑
    法第30條、第339條第1項、第41條第1項前段，刑法施行法
    第1條之1，判決如主文。
本案經檢察官周啟勇到庭執行職務
中    華    民    國    98    年    9    月    10    日
                  刑事第二庭法  官  陳伯厚
以上正本證明與原本無異。
如不服本判決應於收受送達後10日內向本院提出上訴書狀，並應
敘述具體理由；其未敘述上訴理由者，應於上訴期間屆滿後20日
內向本院補提理由書 (均須按他造當事人之人數附繕本)「切勿
逕送上級法院」。
中    華    民    國    98    年    9     月    11    日
                            書記官  王惠萍
附錄論罪法條:
中華民國刑法第339條
（普通詐欺罪）
意圖為自己或第三人不法之所有，以詐術使人將本人或第三人之
物交付者，處 5 年以下有期徒刑、拘役或科或併科 1 千元以下
罰金。
以前項方法得財產上不法之利益或使第三人得之者，亦同。
前二項之未遂犯罰之。


司法院資訊處製作；財團法人民間司法改革基金會備份。
